臺灣高等法院交通事件裁定　　　　　　96年度交抗字第621 號
　　抗　告　人
　　即受處分人　甲○○
上列抗告人即受處分人因違反道路交通管理處罰條例案件，不服
臺灣板橋地方法院，中華民國96年6月29日所為裁定（96年度交
聲字第725號），提起抗告，本院裁定如下：
    主  文
抗告駁回。
    理　由
一、本件抗告人即受處分人甲○○聲明異議意旨略以：原處分機
    關認異議人即受處分人甲○○於民國（下同）96年2月19日
    上午10 時54分許，駕駛車牌號碼GT-8219號自小客車，在國
    道第一號高速公路南下55公里許，違規行駛路肩，以其違反
    道路交通管理處罰條例第33條第1項第9款規定，行駛高速公
    路違規使用路肩，而予裁罰新臺幣（下同）4,000元，並依
    同條例第63條第1項第1款（原處分漏載第1項第1款部分）規
    定，計違規點數1點。然於同月17日至同月25日春節期間，
    每日上午7時起至晚間7時止，該高速公路南下57.8公里至
    61.7 公里處，係開放路肩，本件徒以警員黃昱維錄影帶擷
    取之畫面翻拍黑白照片，實不足認定異議人行駛路肩之路段
    係在該高速公路之南下55公里處，爰依法聲明異議，求為撤
    銷原處分，另為不罰之裁處，法院應依刑事訴訟法第231條
    之1規定，為適當之處理云云。
二、原法院裁定意旨略以：（一）查異議人即受處分人就原處分
    機關所提出於上述時間，在前揭高速公路南下路段路肩行駛
    之車牌號碼GT-821 9號自小客車，係其所駕駛之事實，自認
    不諱，並有上開照片及證人即承辦本件舉發之警員黃昱維於
    原法院訊問時所提出之錄影光碟在卷可證，是異議人此部分
    自認，洵屬可信。又證人即本案負責值勤取締之警員黃昱維
    於原法院結證稱：渠於96年2月19日上午，將DV數位攝影機
    置於國道第1號高速公路南下55公里護欄處，以拍攝違規車
    輛，並離開現場繼續巡邏，前述攝影機之鏡頭朝北，對準車
    道，故無法攝得車道外之景物等語綦詳，並提出渠擺設攝影
    機位置之照片2幀為憑。查上開證人係依法執行勤務之警員
    ，前與異議人亦無任何糾葛，可信渠應無捏設事實之必要。
    資此，足見異議人行駛路肩之位置，乃在接近國道第1號高
    速公路南下55公里處無誤。（二）另查，於96年春節假期期
    間，為疏導交通壅塞，前揭高速公路南下路段於96年2月17
    日至同月25日上午7時起至晚間7時止，以57.73公里處為起
    點，以61.75公里處為終點，開放路肩供小型車行駛，並設
    置相關標誌告知用路人乙節，業據交通部臺灣區○道○○○
    路局96年6月11日管字第0960014851 號函覆明確，是異議人
    所行駛路段即南下55公里處之路肩，並未開放小型車行駛。
    （三）復觀之證人黃昱維提出之上開照片所示，確有「禁行
    路肩」之標誌（經查該標誌位於同向前方54.9公里處），且
    至為顯著，異議人應無不可辨識之情事。準此，其貿然違規
    ，原處分機關依道路交通管理處罰條例第33條第1項第9款裁
    處罰鍰4,000元，並依同條例第63條第1項第1款，計違規點
    數3點，其處分合於法律規定，且與違反道路交通管理事件
    統一裁罰標準表之規定相符，尚無裁量濫用之處。又查此聲
    明異議救濟程序之發動權人係受處分人，並非出於警察機關
    之移送或報請檢察官偵查，警察僅係違反道路交通管理事件
    之舉發單位之一，是異議人所舉刑事訴訟法第231條之1之規
    定，並非交通異議程序所得準用。爰依道路交通案件處理辦
    法第19條，駁回異議人之異議等語。
三、異議人即受處分人抗告意旨略以：國道公路警察黃昱維未提
    供彩色或有相關背景之照片，僅以翻拍之黑白照片，自難認
    定抗告人當時確實位於中山高速公路南下55公里處；況系爭
    DV攝影機之擺放位置若確實位於該處，則以其前方54.9公里
    處既設有顯著之「禁行路肩」紅色標誌，一般用路人又豈有
    可能知法犯法而貿然進入路肩行駛？查交通違規超速照片有
    超速公里數，闖紅燈亦有闖紅燈彩色照片，則違規行駛路肩
    自應有相同明確標準之採證照片始能讓用路人被罰心服口服
    。為此提起抗告，求予撤銷原裁定，更為適當之裁定云云。
四、惟按：（一）交通員警掣單舉發違反道路交通管理處罰條例
    所列之違規事實，本質上為行政處分，係公務員基於職務上
    權力，依法就特定之具體事件所為具公法上效果之單方行政
    行為，基於公務員為公法上行為具有公信力之原則，該行政
    行為當可被推定為真正，其據以依法處分之事實認定亦為正
    確無誤，此公信原則，乃立法者賦予行政機關制定違反道路
    交通事件統一裁罰標準及處理細則，使執勤警員得當機處分
    ，以維護交通秩序、安全之行政目的。且行政機關除於裁量
    緊縮至零之情況外，對於其職務之執行，倘非裁量濫用，具
    得於合宜之時、地採行適當措施之權限。即此，證人即舉發
    本件違規事實之警員黃昱維自得依其專業判斷，選擇適當位
    置，將其所使用之DV攝影機朝向可攝取路肩違規駕駛行為之
    方位錄影蒐證，縱其錄得之影像並無可供比對現場公里數之
    相關地標可稽，亦因其採證舉發違規事實具有一定之公信力
    而非不得採為證據。抗告人雖辯稱系爭DV攝影機之擺放位置
    若確實位於國道第1號高速公路南下55公里處，則以其前方
    54.9公里處既設有顯著之「禁行路肩」紅色標誌，一般用路
    人又豈有可能知法犯法而貿然進入路肩行駛云云，而質疑採
    證警員架設DV攝影機之位置；然查DV攝影機之擺放位置前是
    否設置顯著之「禁行路肩」標誌，與用路人是否進入路肩行
    駛，並無絕對必然之關連，本件既查無任何證據足資證明執
    勤員警有捏造事實違法取締之情事，則執勤員警本其維護交
    通秩序、安全職責所為之舉發，自應受到合法、正確之推定
    ，抗告人空言質疑系爭DV攝影機之位置非位於國道第1號高
    速公路南下55公里處，自無可採。且查抗告人即本件受處分
    人確有上開違規行駛路肩之行為，有如前述。從而，原處分
    機關以抗告人有前揭違規事實，依道路交通管理處罰條例第
    33 條第1項第9款，對受處分人裁處罰鍰4,000元，並依同條
    例第63條第1項第1款記違規點數3點，核屬有據。基此，原
    法院以抗告人就系爭採證照片中所拍攝行駛國道第1號高速
    公路南下路段路肩之車牌號碼GT-8219號自小客車係其所駕
    駛之事實坦承不諱，而證人黃昱維於原法院亦明確證稱其於
    96 年2月19日上午，將DV數位攝影機置於國道第1號高速公
    路南下55公里護欄處，以拍攝違規車輛，並離開現場繼續巡
    邏，前述攝影機之鏡頭朝北，對準車道，故無法攝得車道外
    之景物等情，另抗告人所行駛路段之路肩，於96年春節假期
    期間並未開放小型車行駛，亦據交通部臺灣區○道○○○路
    局函覆明確，認原處分機關上開處分並無違誤或不當之處，
    而駁回其異議，自屬正確。本件抗告意旨空言質疑系爭DV攝
    影機之架設位置，指摘原法院裁定不當云云，為無理由，應
    予駁回。
五、據上論斷，應依道路交通案件處理辦法第26條，刑事訴訟法
    第412條，裁定如主文。
中　　華　　民　　國　　96　　年　　8　　月　　21　　日
                    刑事第九庭審判長法  官  劉景星
                                    法  官　陳世宗
                                    法  官　周盈文
以上正本證明與原本無異。
不得再抗告。
                                    書記官　余姿慧
中　　華　　民　　國　　96　　年　　8　　月　　21　　日
